臺灣板橋地方法院交通事件裁定　　　 100年度交聲字第1103號
原處分機關　交通部公路總局臺北區監理所
異　議　人
即受處分人　鄭榮利
送達代收人　王淑華
上列異議人即受處分人因違反道路交通管理處罰條例案件，對於
交通部公路總局臺北區監理所於民國100 年4 月8 日所為之北監
自裁字第裁40-C00000000號裁決處分，聲明異議，本院裁定如下
：
    主  文
異議駁回。
    理  由
一、原處分意旨略以：異議人即受處分人鄭榮利於民國99年11月
    30日23時21分許，駕駛車牌號碼5739-GX 號自小貨車，行經
    臺北縣板橋市（現改制為新北市板橋區，以下同）縣民大道
    與環河路口時，為警攔查並測出異議人呼氣所含酒精濃度過
    量達每公升0.8 毫克，超過0.55毫克以上，經警當場掣單舉
    發，嗣原處分機關乃依道路交通管理處罰條例第35條第1 項
    第1 款、第24條第1 項第2 款規定，裁處受處分人吊扣駕駛
    執照12個月，並施以道路交通安全講習（裁決書另已註明本
    件經本院100 年度交簡字第182 號刑事簡易判決判處拘役59
    日，如易科罰金，以新臺幣1 千元折算1 日，罰鍰無需繳納
    ）。
二、聲明異議意旨略以：伊從事貨物運送工作，深受老闆信任，
    如吊銷其駕駛執照，將影響其工作、生計。伊雖違規酒駕，
    但已知錯悔改，日後亦不會再犯，懇請鈞院審酌上情，撤銷
    原處分云云。
三、按汽車駕駛人飲用酒類或其他類似物後其吐氣所含酒精濃度
    超過每公升0.25毫克或血液中酒精濃度超過百分之0.05以上
    者，不得駕車；汽車駕駛人，駕駛汽車經測試檢定有酒精濃
    度超過規定標準之情形，處新臺幣（下同）15,000元以上60
    ,000元以下罰鍰，並當場移置保管該汽車及吊扣其駕駛執照
    1 年；因而肇事致人受傷者，並吊扣其駕駛執照2 年；致人
    重傷或死亡者，吊銷其駕駛執照，並不得再考領；汽車駕駛
    人，有第35條第1 項規定之情形者，應接受道路交通安全講
    習，道路交通安全規則第114 條第2 款、道路交通管理處罰
    條例第35條第1 項第1 款、第24條第1 項第2 款分別定有明
    文。
四、經查：
  (一)本件異議人於上開時、地，酒後駕駛車牌號碼5739-GX 號自
    小貨車，經警攔查測得其呼氣所含酒精濃度達每公升0.8 毫
    克，而為警當場掣單舉發等情，有臺北縣政府警察局北縣警
    交大字第C00000000 號舉發違反道路交通管理事件通知單通
    知聯1 紙、本院100 年度交簡字第182 號刑事簡易判決1 份
    附卷可稽；且異議人具狀聲明異議亦不否認有前揭酒後駕車
    之行為，是異議人有違反道路交通安全規則第114 條第2 款
    規定，飲用酒類後其吐氣所含酒精濃度超過每公升0.25毫克
    以上，仍駕車之違規事實，堪以認定。
  (二)按「汽車駕駛人，因違反本條例及道路交通安全規則之規定
    ，受吊銷駕駛執照處分時，吊銷其持有各級車類之駕駛執照
    。」，94年12月14日修正公布並於95年3 月1 日施行之道路
    交通管理處罰條例第68條定有明文。查其修正過程與修正條
    文，立法委員認為原條文「汽車駕駛人，因違反本條例及道
    路交通安全規則之規定，受吊扣或吊銷駕駛執照處分時，受
    吊扣或吊銷其持有各級車類之駕駛執照」之規定，將違法或
    違規駕駛人所持有各級車類之駕駛執照一併吊扣或吊銷，失
    之過酷，對於人民工作與生活影響過鉅，有違比例原則，經
    與交通部協商後，乃將其中「受吊扣處分者，吊扣其持有各
    級車類之駕駛執照」部分之規定刪除。是駕駛人違反道路交
    通管理處罰條例第35條第1 項第1 款之規定而受吊扣駕駛執
    照處分時，依修正後同法第68條規定並參照其修正意旨，應
    僅得吊扣違規或違法當時駕駛車類之駕駛執照。
  (三)又道路交通管理處罰條例雖於99年5 月5 日增列同條例第68
    條第2 項「領有汽車駕駛執照之汽車駕駛人，除駕駛聯結車
    、大客車、大貨車外之非其駕駛執照種類之車輛，違反本條
    例及道路交通安全規則之規定，應受吊扣駕駛執照情形時，
    無因而肇事致人受傷或重傷者，記違規點數5 點。但1 年內
    違規點數共達6 點以上或再次應受吊扣駕駛執照情形者，併
    依原違反本條例應受吊扣駕駛執照處分規定，吊扣其駕駛執
    照。」之規定，並自同年9 月1 日施行，惟該條之立法理由
    係以「鑑於本條例前已修正刪除受吊扣駕駛執照處分，吊扣
    各級駕駛執照之規定，為利明確汽車駕駛人駕駛非其駕駛執
    照種類之車輛，違反應受吊扣駕駛執照之處分處理，並在兼
    顧本條例立法意旨下，增訂第二項得緩即予吊扣而採記違規
    點數及駕駛人仍無改正仍再犯違規之應併原吊扣處罰之規定
    。」，是如汽車駕駛人駕駛其駕駛執照種類之車輛者，即無
    本條項規定之適用；亦即，依修正後之道路交通管理處罰條
    例第68條第2 項規定之內容及立法理由，領有汽車駕駛執照
    之駕駛人，駕駛「非其」駕駛執照種類之車輛，而違規應受
    吊扣駕駛執照情形時，始有該修正條文之適用。而領有駕駛
    執照之駕駛人，駕駛其領有該執照種類之車輛，而違規應受
    吊扣駕駛執照情形時，則應依原規定吊扣，而無該修正後規
    定之適用（臺灣高等法院高雄分院99年度交抗字第607 、61
    0 號裁定要旨參照）。
  (四)查本件異議人於上揭時、地違規時，係駕駛自用一般小貨車
    ，業如前述，而異議人領有小型車普通駕駛執照乙情，有臺
    北區監理所汽車駕駛人螢幕列印1 紙存卷可參，揆諸前揭說
    明，異議人既係領有小型車普通駕駛執照，駕駛自用一般小
    貨車酒駕違規，自應吊扣其小型車之普通駕駛執照，而無道
    路交通管理處罰條例第68條第2 項規定之適用。
  (五)另原處分機關對異議人裁處施以道安講習部分，雖未據異議
    人聲明異議，然因酒後駕車僅有一交通違規行為，且有關其
    處罰效果之罰鍰、吊扣駕駛執照及施以道路交通安全講習等
    與該交通違規行為是否存在，均無從分離，本院自應就原處
    分全部加以審理（臺灣高等法院暨所屬法院98年法律座談會
    刑事類提案第23號意旨參照）。而關於裁處施以道路交通安
    全講習部分，係屬行政罰法第26條第1 項但書及第2 條第4
    款所稱之其他種類行政罰，為維護交通安全，促使駕駛人於
    飲酒後能知所警惕，實有教導駕駛人了解交通規則並加強其
    遵循之必要，是原處分機關就此部分予以裁處，即屬有據，
    併此敘明。
五、綜上所述，原處分機關認受處分人有系爭酒後駕車違規事實
    ，而依道路交通管理處罰條例第35條第1 項第1 款、第24條
    第1 項第2 款規定，裁處異議人吊扣駕駛執照12個月（原裁
    決書雖未載明係何等級之駕駛執照，惟依臺北區監理所汽車
    駕駛人螢幕列印等卷證資料可知原處分機關係要求異議人繳
    送小型車普通駕駛執照），並施以道路交通安全講習，於法
    並無不合，本件異議人之異議為無理由，應予駁回。
據上論斷，應依道路交通事件處理辦法第18條，裁定如主文。
中    華    民    國    100     年    6     月  20    日
                        交通法庭  法  官  陳正偉
上列正本證明與原本無異。
如不服本裁定，應於裁定送達後五日內敘明抗告理由，向本院提
出抗告狀。
                                  書記官  許慧禎
中    華    民    國    100     年    6     月  20    日